# 同一控制企业合并

提问人：jangyanbo 时间：2019-04-03 15:22:43
陈老师好！关于同一合并的问题向您请教
基本信息：甲公司与乙公司均为 a 自然人控制的公司， 2018 年 4 月 30号同甲公司同一控制了乙公司，乙公司的所有者权益如下： 2016 年度的实收资本 800 万元，资本公积 50 万元，其他收益 50 万元，未分配利润100 万元， 2017 年度的所有者权益如下：实收资本 800 万元，资本公积50 万元，盈余公积 10 万元，其他收益 50 万元，未分配利润 190 万元，净利润 100 万元，提取盈余公积 10 万元， 2018 年度1-4 月份的净利润100 万元，分配股利 100 万元（支付给 a 自然人），提取盈余公积 10 万元， 4 月 30 日的所有者权益如下：实收资本 800 万元，资本公积 50 万元，其他收益 50 万元，未分配利润 180 万元，盈余公积 20 万元，甲公司支付 4 月 30 日支付 600 万元取得 80%的股权。
2017 年度合并如下：
1 、借：实收资本 800
贷：少数股东权益 160
贷：资本公积 640
2 、借：资本公积 10
贷：少数股东权益 10
3 、借：其他收益 10
贷：少数股东权益 10
4 、借：少数股东损益 20
贷：少数股东权益 20
5 、借：盈余公积 10
贷方；提取盈余公积 10
6 、借：年初未分配利润 20
贷方：少数股东权益 20
2018 年度抵消分录如下：
1 、借：实收资本 800
贷：少数股东权益 160 贷：资本公积 6402 、借：资本公积 10 贷：少数股东权益 103 、借：其他收益 10 贷：少数股东权益 104 、借：少数股东损益20 贷：少数股东权益 205 、借：盈余公积 20 贷方；提取盈余公积 10 贷方：年初未分配利润 106 、借：年初未分配利润 40 贷：少数股东权益 40 7 、借：资本公积 80
借方：少数股东权益 20
贷方：应付普通股股利 100
8 、借：资本公积 880
贷方：长期股权投资 880
我的问题是： 2018 年度的应付普通股股东的利润 100 （给实际控制人的分红），导致再列报所有者权益变动表的时候，归属于母公司的股东投入其他资本公积减少 80 ，少数股东的所有者投入其他减少 20 万，我理解都应该减少少数股东的权益，因为控股股东变成了少数股东，都是对其的分配，但是抵消分录 2018 年度这样做的话，少数股东所有者投入-其他只能减少 20 万。请问抵消分录是否正确呢！可否不做应付普通股股利的抵消，这样就能增加资本公积并减少归属于母公司的未分配利润。我认为这样更能体现经济实质。如果分配的不是 100 万，而是 150 万的话，这样抵消后就会造成资本公积成负数。然后在通过所有者权益互转最后仍旧减少了未分配利润。

回答人：chenyiwei
“我理解都应该减少少数股东的权益，因为控股股东变成了少数股东” 不恰当。因为这 80% 股权是向控股股东收购的，所以历史上模拟时应假设这就是本企业已收购的股权，故其利润分配应作为向母公司的分配，不是对少数股东的分配，不应减少少数股东权益。

提问人：jangyanbo 时间：2019-04-03 23:44:34
陈老师，假如 a自然人对甲和乙均 100 的控股，经同一合并后，甲公司的少数股东是 A 自然人，如果甲和乙的实际控股股东是法人的话后续的合并抵销可以没有少数股东影响，但是自然人又不能做后续抵销，也就是说归属于母公司的权益扣少数股东权益都是自然人的权益，请问这种情况下别报少数股权信息对自然人来讲有什么经济意义呢

回答人：chenyiwei
这是会计主体假设的必然要求，即使是同一人或者同一方，也要区分其是否系通过本公司间接享有在子公司中的权益。